最高法院刑事判決　　　　　　　九十六年度台非字第一六四號
上　訴　人　最高法院檢察署檢察總長
被　　　告　甲○○
上列上訴人因被告恐嚇取財案件，對於台灣桃園地方法院中華民
國九十五年十一月六日第一審確定判決（九十五年度桃簡字第二
三五七號，聲請案號：台灣桃園地方法院檢察署九十五年度偵字
第一五九一二號），認為違法，提起非常上訴，本院判決如下：
    主  文
上訴駁回。
    理  由
非常上訴理由稱：「按案件曾經判決確定者，應為免訴之判決，
刑事訴訟法第三百零二條第一款定有明文。此項原則，關於實質
上一罪或裁判上一罪，均有其適用。其犯罪事實之一部經判決確
定者，其效力即及於全部，故檢察官復將其他部分重行起訴，應
為免訴之判決。經查，被告甲○○前因竊盜等案件，經台灣台北
地方法院分別判處有期徒刑一年六月、七月、十月確定，合併應
執行有期徒刑二年八月，於民國八十九年十一月二十三日縮刑期
滿執行完畢。詎其仍不知悔改，明知將存摺等帳戶資料販賣與不
明人士使用，該金融帳戶資料將提供不法詐騙集團使用從事詐騙
不法之行為；竟基於幫助詐欺之不確定故意，於九十四年八月間
某日，向其女朋友鄒孟涵（另由台灣桃園地方法院檢察署檢察官
偵辦中）借得其所申辦之桃園縣仁美郵局帳號0000000及
0000000號帳戶存摺、提款卡及提款卡密碼後，即於九十
四年八月十九日前某日時許，在台北縣三重市○○路一處便利商
店，將上開帳戶存摺、提款卡及提款卡密碼以約新台幣（下同）
八千元至一萬元間之代價，販賣與真實姓名、年籍不詳綽號『阿
龍』之成年男子。嗣該男子所屬之不法詐騙集團於取得前揭帳戶
後，旋利用上揭鄒孟涵之郵局帳戶，於九十四年八月十九日下午
四時許以電話告知郭敏昇表示其女兒遭人綁架，致郭敏昇信以為
真，於同日至台南縣新營市○○路郵局匯款六萬元至上開帳戶。
嗣郭敏昇發覺受騙，始報警循線查獲上情等犯行，曾經台灣台北
地方法院於九十五年八月九日以九十五年度簡字第二四０五號簡
易判決，判處有期徒刑五月，如易科罰金，以銀元三百元即新台
幣九百元折算一日，並於九十五年九月三日確定在案，有該案全
卷可稽。次查，被告甲○○能預見任意將所有之金融機構帳戶交
付於人，足供他人用為詐欺等犯罪後收受被害人匯款，以遂其掩
飾或隱匿犯罪所得財物目的之工具，竟以前開結果之發生亦不違
其本意之幫助詐欺犯意，於九十四年八月十四日，在其女友鄒孟
涵（業經不起訴處分）位於桃園縣中壢市○○里○○鄰○○○街
七十八號之住處樓下，藉詞向鄒孟涵借得其申請之郵局局（帳）
號0000000號及0000000號帳戶之存摺、金融卡及
密碼後，竟萌生為自己不法所有之意圖，將之侵占入己。即於同
年中秋節前某日，在台北縣三重市○○路中華街某處，將該帳戶
存摺、金融卡以八千元之代價，販售予某詐騙集團中姓名年籍不
詳綽號『阿龍』之成年男子，供『阿龍』與其所屬之詐騙集團用
以詐欺不特定人之錢財，再由該詐騙集團某姓名年籍不詳之成員
，於同年八月二十日上午九時三十分許，打電話向曹麗霞佯稱其
女兒為人擔保三十萬元之債務，要求匯款否則將對其女兒不利，
致曹麗霞陷於錯誤而匯款十萬元至上開帳戶，嗣曹麗霞與其女聯
絡後報警循線查獲，始知上情等犯行。復經檢察官於九十五年八
月三十一日以九十五年度偵字第一五九一二號聲請簡易判決處刑
。惟查與前開判決確定部分之犯行，被害人雖有不同，但被告之
犯罪時間及犯罪構成要件相同，均係同一幫助之犯意及行為，屬
於實質上一罪，應為該確定判決效力之所及，原審於九十五年十
一月六日為判決時，自應為免訴之判決，竟仍為有罪之實體判決
，自有適用法則不當之違背法令。案經確定，且不利於被告。爰
依刑事訴訟法第四百四十一條、第四百四十三條提起非常上訴，
以資糾正。」等語。
本院按非常上訴審係為糾正確定判決之審判違背法令所設之特別
審判程序，其宗旨係在糾正違法之確定判決，以統一法令之適用
。依刑事訴訟法第四百四十五條第一項，及同條第二項準用同法
第三百九十四條之規定，非常上訴審固應就非常上訴理由所指摘
之事項調查裁判之；且關於訴訟程序及得依職權調查之事項，得
調查事實。惟非常上訴審應以原判決所確認之事實為基礎，以審
查其適用法律有無違背法令，不得變更原確定判決所認定之事實
，而為其適用法令當否之判斷。故如依原判決所確認之事實以觀
，其適用法則並無違誤，即難指為違法，並據為非常上訴之理由
。又幫助犯係從屬於正犯而成立，其犯罪性與可罰性皆依存於正
犯，其處罰須依正犯之犯罪事實定之。依卷內資料所載，原判決
所確認之事實係被告甲○○於九十四年八月十四日在桃園縣中壢
市○○里○○鄰○○○街七十八號樓下，向女友鄒孟涵借得其所
申請郵局局號為0000000號、帳號0000000號之存
摺、提款卡及提款卡密碼後，竟意圖為自己不法之所有，將之侵
占入己，旋於同年中秋節前某日，在台北縣三重市○○路某處，
將上開存摺、提款卡以八千元之代價，販售予綽號「阿龍」之成
年男子，供「阿龍」與其所屬之詐騙集團使用，該集團內某姓名
、年籍不詳之成員，旋於同年八月二十日上午九時三十分許，打
電話向曹麗霞恐嚇稱其女兒為人擔保三十萬元之債務，要求匯款
否則將對其女兒不利，致曹麗霞陷於錯誤而匯款十萬元至上開帳
戶，嗣由曹麗霞報警查獲等情，乃論處被告幫助意圖為自己不法
之所有，以恐嚇使人將本人之物交付（累犯）罪刑（下稱本案）
。而被告前基於幫助詐欺之不確定故意，於九十四年八月間某日
，向女友鄒孟涵借得所申辦之中壢市仁美郵局（局號00000
00號）第0000000號帳戶之存摺、提款卡及提款卡密碼
後，旋於同年月十九日前某日，在三重市○○路某便利商店，將
上開存摺、提款卡及提款卡密碼以約八千元至一萬元間之代價，
販賣與真實姓名、年籍不詳，綽號「阿龍」之成年男子。嗣該男
子所屬之不法詐騙集團於取得前揭存摺等物後，旋利用上揭帳戶
，於同年月十九日下午四時許以電話告知郭敏昇，表示其女遭人
綁架，致郭敏昇信以為真，於同日至台南縣新營市○○路郵局匯
款六萬元至上開帳戶，嗣經郭敏昇報警查獲等犯行，則經台灣台
北地方法院於九十五年八月九日以九十五年度簡字第二四０五號
簡易判決，論被告以幫助意圖為自己不法之所有，以詐術使人將
本人之物交付（累犯）罪，判處有期徒刑五月，如易科罰金，以
銀元三百元即新台幣九百元折算一日，並於九十五年九月三日確
定在案（下稱前案）。經核依原判決即本案所確認之事實，被告
係出售所侵占之鄒孟涵存摺、提款卡予綽號「阿龍」之成年男子
，幫助綽號「阿龍」所屬之不法集團成員向曹麗霞恐嚇取財，而
依前案判決所確認之事實，則係被告出售鄒孟涵之存摺、提款卡
及提款卡密碼予綽號「阿龍」之成年男子，幫助綽號「阿龍」所
屬之不法集團成員向郭敏昇詐欺取財，亦即綽號「阿龍」所屬之
不法集團成員就上開二案件之所為，一係犯恐嚇取財罪，一係犯
詐欺取財罪，二者之犯罪構成要件並不相同，其犯罪時間、地點
又相歧異，彼此間復無結合犯、加重結果犯、集合犯、吸收犯等
關係，自非屬實質上一罪。而被告於上開二案件既均為幫助犯，
基於幫助犯係從屬於正犯而成立，其處罰須依正犯之犯罪事實定
之，上開二案件之正犯即綽號「阿龍」所屬之不法集團成員就該
等案件所為，既非屬實質上一罪，則對有從屬性而為幫助犯之被
告，自亦難認係實質上一罪。非常上訴意旨謂被告就本案及前案
所為之幫助犯行，應屬於實質上一罪，本案應為前案之確定判決
效力所及，據以指摘原審未為免訴之判決，有適用法則不當之違
法，不無誤會，難認為有理由，應予駁回。
據上論結，應依刑事訴訟法第四百四十六條，判決如主文。
中　　華　　民　　國　九十六　年　　六　　月　二十八　日
                      最高法院刑事第十庭
                          審判長法官  謝　俊　雄
                                法官  陳　世　雄
                                法官  魏　新　和
                                法官  吳　信　銘
                                法官  徐　文　亮
      本件正本證明與原本無異
                                      書  記  官
中　　華　　民　　國　九十六　年　　七　　月　　三　　日
                                                z
